【裁判字號】    92,訴,100
【裁判日期】    920227
【裁判案由】    返還保證金
【裁判全文】
臺灣基隆地方法院民事判決  九十二年度訴字第一○○號
    原      告  丙○○
    訴訟代理人  甲○○律師
    被      告  盤達企業股份有限公司
    法定代理人  乙○○
    訴訟代理人  丁○○
右當事人間請求返還保證金事件，本院判決如左：
    主      文
被告應給付原告新臺幣壹佰伍拾萬元及自民國九十二年二月十七日起至清償日止按年
利率百分之五計算之利息。
訴訟費用由被告負擔。
本判決於原告以新臺幣伍拾萬元為被告供擔保後，得為假執行。但被告如於假執行程
序實施前，預以新臺幣壹佰伍拾萬元為原告供擔保，得免為假執行。
    事      實
甲、原告方面：
一、聲明：
    (一)如主文第一、二項所示。
    (二)以預供擔保為條件之假執行宣告。
二、陳述：
    (一)原告於民國（下同）八十四年七月十三日應被告邀請，加入被告經營之「翡
        翠高爾夫俱樂部」為會員（會員證編號○七五），除實際繳交入會費新臺幣
        （下同）三十萬元外，並繳交一百五十萬元作為入會保證金，此有「翡翠高
        爾夫俱樂部合約書」（內含「翡翠高爾夫俱樂部會員入會彰程」及「翡翠高
        爾夫俱樂部會員入會審核辦法」）及其附件五「翡翠高爾夫俱樂部會員入會
        收款明細」影本可稽。
    (二)依前揭「翡翠高爾夫俱樂部合約書」附件一之「翡翠高爾夫俱樂部會員入會
        章程」第十三條規定：「會員得申請退出會籍。」，原告於八十九年九月間
        曾多次向被告為退出會籍之通知，再於九十一年九月三日以基隆郵局第十六
        支局第一○一號存證信函通知被告，表明退出會籍之意旨，嗣並於九十二年
        二月十二日以律師函催請被告依上開會員入會章程第十三條第三款「入會保
        證金全部無息發還」之規定，請求被告返還入會保證金一百五十萬元，詎被
        告竟置之不理，為此依上開會員入會章程第十三條第三款之規定，提起本件
        訴訟，請求判命被告如數返還入會保證金一百五十萬元，並加給自九十二年
        二月十七日（即催告期滿之翌日）起至清償日止按年息百分之五計算之利息
        。關於假執行之聲請，並願供擔保以代釋明之不足。
    (三)凡符合「翡翠高爾夫俱樂部會員入會章程」所定之條件，均得申請退會，不
        須被告同意。被告抗辯：會員申請退會，須得被告同意云云，為不可採。
三、證據：提出下列文件為證。
    (一)「翡翠高爾夫俱樂部」合約書（內含「翡翠高爾夫俱樂部入會章程」、「翡
        翠高爾夫俱樂部會員入會審核辦法」、「翡翠高爾夫俱樂部會員入會收款明
        細」各一件及統一發票影本一張）一件。
    (二)基隆郵局第十六支局第一○一號存證信函及回執影本各一件。
    (三)信華法律事務所九十二年二月十二日函及回執影本各一件。
乙、被告方面：
一、聲明：
    (一)駁回原告之訴。
    (二)訴訟費用由原告負擔。
    (三)如受不利益之判決，願供擔保免為假執行。
二、陳述：
    (一)依兩造所訂合約書第七條「會員之終止及轉讓」規定，會員必須經被告同意
        ，方得將會員資格讓與予第三人。會員終止會員資格退出會籍，尤應取得被
        告之同意，此乃第七條約定所必然。
    (二)至「會員入會章程」第十三條，其第一、二款係規定申請退出會籍之辦法，
        第三款則係規定會員退出會籍時之法律效果，但並無原告毋庸取得被告同意
        即得隨時退出會籍之規定，此觀第十三條約定「會員得申請退出會籍」，而
        非「會員得隨時退出會籍」之記載甚明。
    (三)按退出會籍即係終止契約，在被告並無過失，且兩造間有前述之約定，而被
        告並未同意下，原告實無單方、片面終止雙方合約之權。是原告依會員入會
        章程第十三條之規定，請求退還入會保證金，顯有誤解。
三、證據：被告未聲明。
    理      由
一、本件原告主張：渠於八十四年七月十三日與被告簽約，加入被告經營之「翡翠高
    爾夫俱樂部」為會員，並依約繳交入會費三十萬元及入會保證金一百五十萬元等
    情，業據提出「翡翠高爾夫俱樂部」合約書一件（內含「翡翠高爾夫俱樂部會員
    入會彰程」、「翡翠高爾夫俱樂部會員入會審核辦法」、「翡翠高爾夫俱樂部會
    員入會收款明細」各一件及統一發票影本一張）為證，經核與原告所述相符，且
    為被告所不爭，原告此部分之主張自堪信為真實，而得為本件判斷之基礎。
二、原告又主張：依「翡翠高爾夫俱樂部」合約書附件一之「翡翠高爾夫俱樂部會員
    入會章程」第十三條規定：「會員得申請退出會籍」等情，亦有被告亦不爭執為
    真正之「翡翠高爾夫俱樂部會員入會章程」在卷可稽，經核屬實。雖被告抗辯：
    依「翡翠高爾夫俱樂部」合約書第七條及「翡翠高爾夫俱樂部會員入會章程」第
    十三條約定，會員申請退會，須得被告同意，並非會員得隨時退出會籍，原告並
    無「單方、片面終止雙方合約之權」云云；惟綜觀兩造所訂之「翡翠高爾夫俱樂
    部」合約書及「翡翠高爾夫俱樂部會員入會章程」，並無「會員申請退會須得被
    告核准」之明文，且被告縱屬有權審核，亦僅能審查申請者是否符合會員入會章
    程第十三條約定之條件而已，絕無核准與否之權；「翡翠高爾夫俱樂部會員入會
    章程」第十三條乃規定在「會員之權利與義務」項下，而非規定在「會員轉讓、
    中止或終止」項下，亦即「翡翠高爾夫俱樂部會員入會章程」第十三條乃「翡翠
    高爾夫俱樂部」合約書第六條之具體規定，而非合約書第七條之具體規定，與合
    約書第七條之規定無關；被告指鹿為馬，所為抗辯毫不足採。故原告申請退會，
    如符合「翡翠高爾夫俱樂部會員入會章程」第十三條之規定，被告即有返還入會
    保證金之義務。
三、原告又主張：渠為退出會籍，於八十九年九月間曾多次向被告為退出會籍之通知
    ，再於九十一年九月三日以基隆郵局第十六支局第一○一號存證信函通知被告，
    表明退出會籍之意旨，嗣並於九十二年二月十二日以律師函催請被告依會員入會
    章程第十三條第三款之規定，返還入會保證金一百五十萬元，詎被告竟置之不理
    等情，此亦有基隆郵局第十六支局第一○一號存證信函並回執各一件及信華法律
    事務所九十二年二月十二日函並回執影本各一件可證，且為被告所不爭，原告此
    部分之主張同堪信為真實。至被告並未抗辯原告有未依「翡翠高爾夫俱樂部會員
    入會章程」第十三條第一、二款之規定申請退會之情事，故原告申請退出會籍，
    應已符合該條第一、二款規定之條件（即於一個月前以書面提出及繳清一切應繳
    而未繳之欠款）。
四、按「翡翠高爾夫俱樂部」合約書第六條明定「凡取得本俱樂部之會員資格者，其
    權利與義務除本合約書約定外，悉依本俱樂部之章程行之。」，而「翡翠高爾夫
    俱樂部會員入會章程」（核其性質為兩造間之契約）第十三條則明定「會員得申
    請退出會籍，但應依下列規定辦理：一、法人會員於退出會籍前六個月，其餘會
    員於退出前一個月以書面提出。二、繳清一切應繳而未繳之欠款。三、入會保證
    金無息發還，入會金不予退還。」，有該章程在卷可稽。本件原告既已依約定方
    式（書面）及一個月前表示退會，且被告亦未抗辯原告有未繳清「一切應繳而未
    繳之欠款」之情事，是原告申請退出會籍，已符合上開會員入會章程第十三條之
    規定，被告即應依上開「會員入會章程」第十三條第三款之規定，返還原告所繳
    交之一百五十萬元入會保證金。乃被告於原告催告後，竟拒不退還，無理胡亂抗
    辯，如前所述，從而原告依該「會員入會章程」第十三條第三款之規定，訴請被
    告如數返還該筆入會保證金一百五十萬元，並加給自九十二年二月十七日（即催
    告期滿之翌日）起至清償之日止按年利率百分之五計算之利息，自屬正當，應予
    准許。
五、兩造均陳明願供擔保，聲請宣告假執行或免為假執行，經核均無不合，爰分別酌
    定相當之擔保金額，一併准許之。
六、據上論結，本件原告之訴為有理由，依民事訴訟法第七十八條，第三百九十條第
    二項、第三百九十二條，判決如主文。
中      華      民      國    九十二    年      二      月    二十七    日
                                  民事庭法      官  林  金  發
右為正本，係照原本作成。
如不服本判決，應於判決送達後二十日內向本院提出上訴狀，並依他造當事人之人數
附具繕本及繳納上訴裁判費新臺幣二萬四千七百五十元，上訴於臺灣高等法院。
中      華      民      國    九十二    年      二      月    二十七    日
                                        法院書記官  洪  月  甚


司法院資訊處製作；財團法人民間司法改革基金會備份。
